臺灣嘉義地方法院刑事判決
111年度易字第74號
公  訴  人  臺灣嘉義地方檢察署檢察官
被      告  侯博凱
選任辯護人  張育瑋律師
上列被告因詐欺案件，經檢察官提起公訴（111年度偵字第587號
），本院判決如下：
    主  文
乙○○犯詐欺取財罪，處有期徒刑伍月，如易科罰金，以新臺幣壹
仟元折算壹日。未扣案之犯罪所得新臺幣捌拾肆萬伍仟元沒收，
於全部或一部不能沒收或不宜執行沒收時，追徵其價額。
    事  實
一、乙○○從事二手車買賣行業，透過友人介紹認識丙○○，得知丙○○有意購買BMW廠牌、型號535系列之二手車，遂約定為丙○○
    找尋符合條件之二手車，並於民國110年1月間，透過同行甲○○以新臺幣（下同）76萬元調得甲○○友人所託售上開廠牌型
    號、年份為2012年之車牌號碼000-0000號自用小客車（現已
    改懸掛B00-0000號車牌，下稱本案車輛），經甲○○告知本案
    車輛之實際里程數已超過20萬公里，儀表板所顯示之里程數
    略高於10萬公里是經調整過之數字，並不準確，詎乙○○明知
    二手車之實際行駛里程數係影響一般理性消費者是否購買二
    手車及購買價格之重要因素，竟意圖為自己不法之所有，基
    於詐欺取財之犯意，於與丙○○磋商買賣本案車輛事宜時，向
    丙○○佯稱本案車輛之實際里程數即為儀表板上顯示之略高於
    10萬公里云云。其於110年2月1日，與丙○○一同前往宜蘭縣
    某輪胎行察看及試駕本案車輛，於同日丙○○詢問本案車輛之
    車況時，又向丙○○佯稱本案車輛之實際里程數即為儀表板上
    顯示之10萬5137公里云云，未將本案車輛之實際里程數可能
    較儀表板上之里程數為高乙事告知丙○○，致丙○○陷於錯誤，
    同意以84萬5,000元購買本案車輛，於同日完成過戶及交車
    手續，並於數日後將價金全額匯入乙○○所指定、甲○○名下之
    帳戶內。嗣丙○○認本案車輛車況不佳，經詢問甲○○後得知上
    情，始悉受騙。
二、案經丙○○訴由臺灣嘉義地方檢察署檢察官偵查起訴。
    理  由
一、本案所引用之供述證據，檢察官、被告乙○○及其辯護人均同
    意有證據能力（見本院易字卷第51至52、59、91頁），本院
    審酌該等供述證據作成時情況，並無違法取證之瑕疵，與待
    證事實均具有關聯，以之作為證據應屬適當。又本案所引用
    之非供述證據，均與本件事實具有自然關聯性，且無證據證
    明係公務員違背法定程序所取得，是後述所引用之供述及非
    供述證據均有證據能力，先予敘明。
二、訊據被告固承認有於上開時間、地點，以76萬元向甲○○調得
    本案車輛，並以84萬5,000元將本案車輛出售予丙○○，惟矢
    口否認有何詐欺取財之犯行，辯稱：其係介紹丙○○去向甲○○
    購買本案車輛，且查詢監理站紀錄顯示里程數為10萬5137公
    里，其不知道實際里程數已經超過20萬。於110年2月1日之
    前，甲○○並未告知其本案車輛儀表板上之里程數不準，其於
    110年8月間找甲○○補寫合約時，才知道本案車輛之里程數已
    超過20萬公里等語；辯護人為其辯稱：被告係與丙○○一同前
    去宜蘭看車，當時甲○○亦在場，被告不可能在甲○○面前向丙○○表示里程數僅有10萬5137公里，丙○○亦可當場向甲○○求證
    。被告係以現況交車予丙○○，契約上並約定里程數以監理站
    紀錄為準，歷年車輛檢查均無里程數20萬公里之情形，並無
    證據證明本案車輛之里程數不準，被告已盡責去向監理站查
    詢里程數，並無行使任何詐術。又參照中古車市場，與本案
    車輛同廠牌、型號、年份之中古車輛價格約為93萬元，被告
    出售予丙○○之價格尚屬合理，被告並無不法所有意圖等語。
    經查：
  ㈠被告透過友人介紹認識丙○○，得知丙○○有意購買BMW廠牌、型
    號535系列之二手車，於110年1月間，透過甲○○調得本案車
    輛，並與甲○○約定以76萬元取得本案車輛。被告於110年2月
    1日與丙○○一同前往宜蘭縣某輪胎行察看及試駕本案車輛，
    丙○○於同日即以84萬5,000元購買本案車輛，並完成過戶及
    交車手續，又於數日後將價金全額匯入乙○○所指定、甲○○名
    下之帳戶內等情，業經被告坦認（見本院易字卷第27至31、
    97頁），並經證人即告訴人丙○○於偵訊及本院審理時（見11
    1年度偵字第587號卷【下稱偵字卷】第19頁，本院易字卷第
    101至107、122至123頁）、證人甲○○於偵訊及本院審理時（
    見110年度他字第1582號卷【下稱他字卷】第63至64頁，本
    院易字卷第129至131、135、137至139、148至149頁）證述
    明確，並有汽車委賣合約書、汽車買賣合約書各1份、LINE
    對話紀錄翻拍照片7張在卷可稽（見他字卷第9至11頁，本院
    易字卷第153至156頁），是此部分之事實，首堪認定。
  ㈡證人丙○○於偵訊及本院審理時證稱：其於購買本案車輛之前
    ，有先跟被告說好要被告幫忙找某款式的車輛，並說其大約
    要以80至90萬元購買。後來被告跟其去宜蘭看車，看車之前
    其與被告有用LINE聯絡，被告有傳送本案車輛的照片跟行照
    給其，跟其說車子正常，無代銷，其有詢問被告里程數，被
    告有拍儀表板照片給其看，當時其看到的里程書約10萬出頭
    。其於110年2月1日到宜蘭時，就是看一下車輛的外觀跟有
    沒有漏油，其有詢問過被告實際里程數，被告說儀表板上的
    紀錄就是實際里程數，其有對過，就是10萬5137公里，跟被
    告傳送給其的儀表板照片上面的里程數差不多。其當天就過
    戶購買本案車輛，隔天早上發車時覺得怪怪的，其跟被告說
    ，被告叫其去保養廠檢查，其去被告介紹的保養廠檢查後，
    保養廠也說本案車輛有問題，保養廠認為零件都換完了，車
    子還是有問題，應該就是引擎有問題。其不知道本案車輛的
    實際里程數超過20萬公里，在其購買本案車輛之前，都沒有
    人說本案車輛的里程數不只10萬公里。其請朋友幫忙查詢國
    外車輛的里程數，才發現本案車輛的里程數已經超過10萬公
    里。其打電話給被告，被告沒有接，其就透過臉書找到甲○○
    ，甲○○提供與被告間之契約書，其才知道本案車輛的實際里
    程數已經有20多萬公里，儀表板上之里程數不準等語（見他
    字卷第30至31頁，偵字卷第19至20頁，本院易字卷第102至1
    06、108至110、118、120、124至126頁）明確。又被告與丙○○間所簽訂之汽車委賣合約書上有記載「里程105137以監理
    站紀錄為準」等情，有汽車委賣合約書1份附卷足憑（見他
    字卷第9頁），是與丙○○前揭證稱被告告知本案車輛之里程
    數即為儀表板上所載之10萬5137公里等情互可勾稽，丙○○前
    揭於偵訊及本院審理時證述之內容，堪信為真。參以被告於
    偵訊及本院準備程序時始終供稱：於丙○○購買本案車輛時，
    其告知丙○○本案車輛之實際里程數即為儀表板上所載之數字
    ，該數字為10萬多公里，其有將儀表板的照片傳給丙○○等語
    （見他字卷第29至30頁，本院易字卷第29至30頁），則被告
    於丙○○在110年2月1日購買本案車輛之前，係對丙○○告知本
    案車輛之實際里程數即為儀表板上所載之10萬5137公里乙情
    ，應可認定。
  ㈢又證人甲○○於偵訊及本院審理時證稱：本案車輛之原車主是
    其朋友，朋友委售時就有告訴其儀表板上的里程數不準。後
    來被告來跟其調BMW廠牌、型號535系列的車輛，其有傳2台
    車輛的照片給被告，並說明車況，其中一台就是本案車輛，
    其有打電話跟被告說本案車輛的里程數不準，應該是20多萬
    ，被調到略高於10萬公里，被告說沒有關係，會與買家處理
    。之後被告與丙○○於110年2月1日來宜蘭看本案車輛，來之
    前被告已經跟丙○○談的差不多，只是過來看車跟過戶，當天
    其沒有跟丙○○說里程數不準，因為這是被告要跟買主講的等
    語（見他字卷第63至64頁，本院易字卷第130至134、137至1
    38、141、147至148、150至151頁），觀諸甲○○上開證述內
    容，就被告向其調得本案車輛之經過、其自原車主處得知本
    案車輛之儀表板上里程數不準，實際里程數更高，並有告知
    被告等重要情節，所為證詞具體明確，前後一致，並無具體
    瑕疵可指，應具一定可信度。又甲○○於110年1月23日有使用
    LINE傳送本案車輛之外觀及內裝照片予被告，其中有一張拍
    攝本案車輛之儀表板，該儀表板上之數字顯示為104875，並
    有以LINE與被告通話，此經本院當庭勘驗甲○○提出之行動電
    話無訛（見本院易字卷第134頁），並有LINE對話紀錄翻拍
    照片7張附卷可參（見本院易字卷第153至156頁），核與甲○○上開於偵訊及本院審理時證稱其於110年2月1日前已有傳送
    本案車輛之照片予被告並向被告說明車況等語相符，又甲○○
    於110年1月23日有將拍攝本案車輛儀表板之照片傳送予被告
    ，此與一般二手車輛買賣時均會提及里程數之常情相符，足
    認甲○○於110年2月1日前，確實已有向被告說明本案車輛里
    程數之問題，則甲○○證稱其於110年2月1日前，有向被告說
    明本案車輛儀表板上里程數不準，實際里程數有20多萬等語
    ，應可採信。復以被告與甲○○於110年8月間補簽汽車買賣合
    約書，其上記載「此車原里程不保證原里程約為20萬交車時
    里程約為10萬公里」，此經被告及證人甲○○供承、證述明確
    （見本院易字卷第29、136頁），而被告與甲○○補簽該汽車
    買賣合約書時為110年8月間，此時丙○○已因本案車輛屢須維
    修而請被告負責，此經被告於本院準備程序時供述明確（本
    院易字卷第29頁），倘甲○○於出售本案車輛予被告之前並未
    向被告說明本案車輛之儀表板上里程數不準乙事，被告應不
    可能同意於汽車買賣合約書上為上開記載，參以被告供稱：
    其沒有反對在契約上為前揭記載，也沒有跟甲○○爭執說要將
    未告知實際里程數之事寫在契約內等語（見本院易字卷第50
    、96頁）、證人甲○○於本院審理時證稱：被告有同意其為前
    揭記載等語（見本院易字卷第137頁），可見前揭「此車原
    里程不保證原里程約為20萬交車時里程約為10萬公里」之記
    載係經過被告之同意，此與證人甲○○前揭於偵訊及本院審理
    時證述之內容互可勾稽，益徵甲○○前揭證稱其於出售本案車
    輛之前，已有向被告說明本案車輛之實際里程數應為20多萬
    公里等情之真實性無訛。準此，甲○○於110年1月間傳送本案
    車輛之資料予被告時，既已告知被告本案車輛之實際里程數
    已超過20萬公里，儀表板上顯示之數字並非準確，被告於將
    車輛出售予丙○○時，又未將本案車輛之儀表板上顯示里程數
    為10萬5137公里係經過調整之數字，實際里程數更高乙事告
    知丙○○，使丙○○誤信以為本案車輛之實際里程數即為儀表板
    上顯示之10萬5137公里，則被告有施用詐術使丙○○陷於錯誤
    乙節，洵堪認定。被告辯稱其係於110年8月間方知道本案車
    輛之里程數已超過20萬公里等情，與本院上開認定不符，要
    非可採。
  ㈣又證人丙○○於本院審理時證稱：里程數的多寡會影響其購買
    車輛的意願，被告推薦本案車輛，其認為用84萬5,000元購
    買是可以接受的，如果是同年份、同款式的車輛，但里程數
    有20萬公里的話，其不會購買，因為變速箱會消磨等語（見
    本院易字卷第115至116頁），核與證人甲○○於本院審理時證
    稱：在中古車買賣，里程數對於買賣價格有影響。一般而言
    賣二手車給客戶時，要跟客戶講里程數，如果儀表板的里程
    數不準一定要講。本案車輛就年份來講，正常是賣90幾萬元
    ，如果里程數是20萬公里左右，大概賣70、80萬元，沒有辦
    法賣到90萬元等語（見本院易字卷第142、145至146頁）相
    符，又證人丙○○、甲○○一致證稱二手車輛之里程數會影響價
    格及購買意願乙節，與一般二手車交易常規相符，足認被告
    所隱瞞本案車輛之實際里程數較儀表板上顯示之數字為高乙
    事，確實為丙○○決定是否購買本案車輛之重要事項，丙○○因
    誤以為本案車輛之實際里程數為10萬5137公里，進而同意購
    買本案車輛，並支出84萬5,000元之價金，則丙○○交付之價
    金與被告所施用之詐術間，具有因果關係甚明。
  ㈤至被告及辯護人雖另以上詞置辯，然查：
　　⒈證人丙○○於本院審理時證稱：其在宜蘭看車時，甲○○叫其
      直接跟被告談，所以其就是跟被告談，其主要都是問被告
      。其於110年2月1日去宜蘭看車前，都沒有跟甲○○聯絡過
      。過戶後其有跟甲○○說如果有問題會聯絡，甲○○要其跟被
      告聯絡就好，其於購買本案車輛後有與甲○○聯絡，有問甲○○為何不告訴其本案車輛之實際里程數有20幾萬，甲○○說
      主要是被告要賣車，所以並沒有干涉等語（見本院易字卷
      第105、121至122、126至127頁）、證人甲○○於本院審理
      時證稱：其跟被告是調車的方式，其對被告，被告對丙○○
      。被告是向其調車，其只能跟被告講，被告要自己跟買主
      說，跟其買車的人是被告不是丙○○等語（見本院易字卷第
      132頁），是由上開證人丙○○、甲○○之證述內容，可知被
      告是向甲○○調取本案車輛來出售予丙○○，實際與丙○○磋商
      販售本案車輛事宜之人為被告，丙○○購買本案車輛之對象
      亦為被告。又就本案車輛之買賣事宜，被告有與丙○○簽訂
      汽車委賣合約書，其上記載賣方為被告，買方為丙○○，被
      告另與甲○○簽訂汽車買賣合約書，其上記載賣方為甲○○，
      買方為被告，此有汽車委賣合約書、汽車買賣合約書各1
      份附卷可稽（見他字卷第9至11頁），堪認被告係向甲○○
      購買本案車輛，再將本案車輛出售予丙○○，被告身為買賣
      契約當事人，自負有將本案車輛之實際里程數與儀表板上
      不符乙事告知丙○○之責。被告空言辯稱僅係介紹丙○○向甲○○購買車輛等語，尚難憑採。
　　⒉被告於本院準備程序時供稱：本案車輛甲○○賣給其76萬元
      ，其跟丙○○談好賣84萬5,000元，中間的價差就是其報酬
      。因為其有欠甲○○錢，中間的價差就當作還給甲○○等語（
      見本院易字卷第27至28頁），核與證人甲○○於本院審理時
      證稱：其以76萬元販賣本案車輛給被告，價金80幾萬元好
      像是丙○○請嘉義的一家車行幫忙匯款，中間的差額是被告
      賺的，因為被告還欠其錢，所以中間的差額是拿來抵被告
      積欠的債務等語（見本院易字卷第148至149頁）相符，足
      見被告因出售本案車輛之行為，可賺取中間8萬5,000元之
      差額。辯護人雖辯稱被告以84萬5,000元將本案車輛出售
      予丙○○尚屬合理，並無不法所有意圖等語，並提出中古車
      行情指南佐證（見本院易字卷第65至68頁），然二手車輛
      之價金本取決於契約當事人之合意，並非僅以指南書籍為
      準，被告於丙○○誤以為本案車輛之實際里程數為10萬5137
      公里之情形下，與丙○○議定以84萬5,000元交易本案車輛
      ，此屬被告議價能力之展現，被告既因實施上開詐術，使
      丙○○陷於錯誤後同意購買本案車輛，並因此賺取8萬5,000
      元，其顯具有不法所有意圖，辯護人此部分所辯，實非可
      採。
  ㈥綜上所述，被告及辯護人所辯並不足採。本案事證明確，被
    告之犯行堪可認定，應依法論科。
三、論罪科刑：
  ㈠核被告所為，係犯刑法第339條第1項之詐欺取財罪。
  ㈡爰以行為人之責任為基礎，審酌被告身為二手車買賣業者，
    實應知悉車輛之實際里程數對於交易成立與否及價格之影響
    ，於甲○○已告知本案車輛之實際里程數高於儀表板所顯示數
    字之情形下，竟仍刻意隱瞞，未如實將此事告知丙○○，使丙○○在錯誤之資訊下同意購買本案車輛，受有財產上之損失，
    並陷入須一再修理本案車輛之生活不便，所為實屬不該，兼
    衡被告行使詐術之手段、情節、詐騙所得之金額、迄今未與
    丙○○和解並彌補丙○○之損失、於本院審理時自承國中畢業之
    智識程度、育有2名未成年子女、從事室內裝修工作之生活
    狀況（見本院易字卷第98頁）、否認犯行之態度及其前科素
    行等一切情狀，量處如主文所示之刑，並諭知易科罰金之折
    算標準，以示懲儆。
  ㈢被告因本案犯行而獲得84萬5,000元之價金，核屬被告之犯罪
    所得，未經扣案，亦未實際合法發還被害人，爰依刑法第38
    條之1第1項前段、第3項之規定，諭知沒收，併諭知於全部
    或一部不能沒收或不宜執行沒收時，追徵其價額。
據上論斷，應依刑事訴訟法第299條第1項前段，刑法第339條第1
項、第41條第1項前段、第38條之1第1項、第3項，刑法施行法第
1條之1第1項，判決如主文。
本案經檢察官林俊良提起公訴，檢察官徐鈺婷到庭執行職務。
中　　華　　民　　國　　111 　年　　9 　　月　　16　　日
　　　　　　　　　刑事第六庭  審判長法　官　王慧娟

　　　　　　　　　　　　　　　    　法　官　林富郎

  　　　　　　　　　　　　　　　　  法　官　官怡臻
以上正本證明與原本無異。
如不服本判決應於收受判決後20日內向本院提出上訴書狀，並應
敘述具體理由；其未敘述上訴理由者，應於上訴期間屆滿後20日
內向本院補提理由書（均須數附繕本）「切勿逕送上級法院」。
告訴人或被害人如對於本判決不服者，應具備理由請求檢察官上
訴，其上訴期間之計算係以檢察官收受判決正本之日期為準。
中　　華　　民　　國　　111 　年　　9 　　月　　16　　日
                                    書記官  李彥廷
附錄本案論罪科刑法條：
中華民國刑法第339 條
意圖為自己或第三人不法之所有，以詐術使人將本人或第三人之
物交付者，處5 年以下有期徒刑、拘役或科或併科50萬元以下罰
金。
以前項方法得財產上不法之利益或使第三人得之者，亦同。
前二項之未遂犯罰之。